臺灣高等法院臺南分院刑事判決
110年度上訴字第202號
上  訴  人  
即  被  告  乙○○




上列上訴人因家暴傷害直系血親尊親屬案件，不服臺灣臺南地方
法院109年度訴字第823號中華民國109年11月26日第一審判決（
起訴案號：臺灣臺南地方檢察署109年度營偵字第960號），提起
上訴，本院判決如下：
    主  文
原判決撤銷。
乙○○犯傷害直系血親尊親屬罪，處拘役伍拾玖日。緩刑貳年，緩
刑期間付保護管束。
    事  實
一、乙○○為甲○○之子，2人具有家庭暴力防治法第3條第3款所定
    直系血親之家庭成員關係。乙○○於民國109年3月13日11時許
    ，在臺南市○○區○○里○○○00號住處1樓客廳，出示109年使用
    牌照稅繳款書，要求其父甲○○以其母領有殘障手冊為由申請
    退稅，惟遭甲○○以使用牌照稅依法無法退稅為由拒絕，引發
    乙○○不滿，乙○○竟基於傷害直系血親尊親屬之犯意，以腳踹
    甲○○之左後腰處，致甲○○受有左後背（靠近腰部）疼痛之傷
    害。
二、案經甲○○訴由臺南市政府警察局白河分局報請臺灣臺南地方
    檢察署檢察官偵查起訴。
    理  由
壹、程序部分（證據能力部分）：
　　按被告以外之人於審判外之陳述，雖不符刑事訴訟法第159
    條之1至第159條之4之規定，而經當事人於審判程序同意作
    為證據，法院審酌該言詞陳述或書面陳述作成時之情況，認
    為適當者，亦得為證據；當事人、代理人或辯護人於法院調
    查證據時，知有刑事訴訟法第159條第1項不得為證據之情形
    ，而未於言詞辯論終結前聲明異議者，視為有前項之同意，
    刑事訴訟法第159條之5第1項、第2項分別定有明文。經查，
    本判決下列所引用被告以外之人於審判外之陳述（包括書證
    ），檢察官及被告乙○○於本院審理中均表示不爭執其證據能
    力，同意作為證據等語（見本院卷第87-88頁），亦未於言
    詞辯論終結前聲明異議，本院審酌上開證據資料製作時之情
    況，尚無違法不當及證明力明顯過低之瑕疵，亦認為以之作
    為證據應屬適當，揆諸前開規定，認前揭證據資料有證據能
    力。至本判決所引用之非供述證據，檢察官及被告於本案言
    詞辯論終結前，均未爭執其證據能力，且查無非法或不當取
    證之情事，復為證明本件犯罪事實所必要之重要關係事項，
    認均有證據能力，合先敘明。
貳、實體部分：
一、認定事實所憑之證據及理由：
　　上揭犯罪事實，業據被告於本院審理時坦承不諱（見本院卷
    第86、89-90、115頁），並據證人即告訴人甲○○於警詢、偵
    查及原審證述在卷(見警卷第5-7頁；偵卷第21-22頁；原審
    卷第75-80頁）。此外，並有告訴人之奇美醫療財團法人柳
    營奇美醫院受理家庭暴力事件驗傷診斷書（左後背疼痛）、
    納稅義務人為被告之臺南市政府財政稅務局109年使用牌照
    稅繳款書（見警卷第8、15-17頁)、臺灣臺南地方法院109年
    度司暫家護字第51號家事裁定(見偵卷第25-27頁)在卷可稽
    。綜上，足認被告上開任意性自白核與事實相符，本案事證
    明確，被告前揭傷害直系血親尊親屬犯行，堪以認定，自應
    依法予以論罪科刑。
二、論罪：
㈠、按對於直系血親尊親屬，犯刑法第277條之傷害罪，依同法第
    280條規定，加重其刑至2分之1，且此項加重係對被害人為
    直系血親尊親屬之特殊要件加重處罰，係就犯罪類型變更之
    個別犯罪行為予以加重，屬刑法分則加重而成為另一獨立之
    罪（最高法院108年度台上字第1145號、106年度台上字第14
    35號判決意旨參照)。
㈡、又按家庭暴力者，指家庭成員間實施身體、精神或經濟上之
    騷擾、控制、脅迫或其他不法侵害之行為；復按家庭暴力罪
    者，謂家庭成員間故意實施家庭暴力行為而成立其他法律所
    規定之犯罪，家庭暴力防治法第2條第1款、第2款分別定有
    明文。查本件被告與告訴人甲○○為父子，有被告及告訴人之
    個人戶籍資料查詢結果（見偵卷第33-35頁）在卷可佐，其2
    人具有家庭暴力防治法第3條第3款所規定之家庭成員關係。
    而被告對告訴人所犯上開傷害罪，亦屬家庭暴力防治法第2
    條第2款之家庭暴力罪，惟因家庭暴力防治法之上開條文並
    無罰則規定，應依刑法規定論處。
㈢、核被告所為，係犯刑法第280條、第277條第1項之傷害直系血
    親尊親屬罪。
參、撤銷改判之理由及量刑：
一、撤銷改判之理由：
    原判決以被告罪證明確，因而予以論罪科刑，固非無見。惟
    查，㈠、本案於原審判決後，告訴人甲○○具狀表示其與被告
    基於父子情份，雙方已達成和解，其不願再追究被告任何責
    任，請求撤回刑事告訴，倘法院不許撤回告訴者，亦請法院
    審酌其與被告間實已達成和解消弭紛爭，其同意法院予被告
    緩刑之宣告，乃至於量刑從輕發落等語，有告訴人出具之刑
    事撤回告訴狀（見本院卷第70頁)在卷可稽，嗣經本院電詢
    告訴人後，告訴人陳稱上開刑事撤回告訴狀確係其所出具，
    並表示被告現已有正常工作，其願意原諒被告，不再追究被
    告等情，此有本院公務電話查詢紀錄表（見本院卷第81頁)
    附卷足參，且被告於本院審理時業已坦承本案傷害直系血親
    尊親屬之犯行，原審未及審酌上情，因而量處被告有期徒刑
    3月，所為刑之量定，稍嫌過重，容有未洽。㈡、被告本案所
    犯刑法第280條、第277條第1項之傷害直系血親尊親屬罪，
    為刑法分則加重之獨立罪名，經加重其刑至2分之1後，屬法
    定刑為7年6月以下有期徒刑之罪，非屬刑法第41條第1項前
    段規定得易科罰金之罪，是所宣告之刑不得易科罰金，原判
    決量處被告有期徒刑3月，並諭知易科罰金之折算標準，容
    有違誤。被告上訴意旨，認其業已坦承本案傷害直系血親尊
    親屬之犯行，且告訴人已表示願意原諒被告，原判決量刑過
    重，請求從輕量刑，為有理由。而原判決既有上開違誤，自
    屬難以維持，自應由本院將原判決予以撤銷改判，期臻妥適
    。
二、量刑：
㈠、爰審酌被告為告訴人甲○○之子，本應感念父親養育恩情，被
    告不思孝親及敬重告訴人，竟僅因細故，即悖於倫常不顧親
    情倫理，對告訴人暴力相向，致告訴人因此受傷，實應受相
    當程度之刑事非難，惟被告於本院審理時終能坦承犯行，且
    經告訴人表示不願再追究被告之任何責任，其同意法院予被
    告緩刑之宣告，乃至於量刑從輕發落，已如前述，並兼衡被
    告犯罪之動機、目的、手段、告訴人傷勢程度，及被告之素
    行、自陳高中畢業之智識程度，目前無業、未婚、無子女之
    家庭生活狀況（見原審卷第85頁)等一切情狀，量處被告如
    主文欄第2項所示之刑，以示懲儆。
㈡、緩刑宣告：
　　查被告前因傷害案件，於83年8月11日經臺灣臺南地方法院
    以83年度易字第2253號刑事判決，判處有期徒刑5月確定，
    並於83年9月12日易科罰金執行完畢；又前因家暴傷害案件
    ，於104年4月26日經本院以103年度上易字第692號刑事判決
    ，判處有期徒刑4月，緩刑2年確定，緩刑期滿，而緩刑之宣
    告未經撤銷等情，有臺灣高等法院被告前案紀錄表（見本院
    卷第81-86頁)在卷足憑。是上開緩刑期滿，緩刑之宣告未經
    撤銷，其刑之宣告失其效力，即與未曾受徒刑之宣告相同（
    最高法院28年上字第2009號判例意旨參照），且被告前因上
    開傷害案件，受有期徒刑5月之宣告，其於執行完畢後5年以
    內未曾因故意犯罪受有期徒刑以上刑之宣告，亦有前揭臺灣
    高等法院被告前案紀錄表存卷足憑。本院復審酌被告於本院
    審理時業已坦承犯行，且經告訴人表示不願再追究被告之任
    何責任，其同意法院對被告從輕量刑及為緩刑之宣告等情，
    被告經此科刑教訓應能知所警惕而無再犯之虞，認以暫不執
    行被告所受上開宣告之刑為適當，爰併依刑法第74條第1項
    第2款之規定，宣告緩刑2年，並依家庭暴力防治法第38條第
    1項規定，諭知在緩刑期內應付保護管束，適當約束其行止
    。又本案事發後迄今，查無被告再行對告訴人為家庭暴力之
    行為，且被告並經臺灣臺南地方法院以109年度家護字第493
    號民事通常保護令，裁定令其不得對告訴人實施身體或精神
    上不法侵害之行為，不得對告訴人為騷擾、接觸、跟蹤、通
    話、通信之聯絡行為等情，故認顯無再命被告於付緩刑保護
    管束期間，遵守家庭暴力防治法第38條第2項各款事項之必
    要，併此敘明。
據上論斷，應依刑事訴訟法第369條第1項前段、第364條、第299
條第1項前段，刑法第280條、第277條第1項、第74條第1項第2款
，家庭暴力防治法第38條第1項，刑法施行法第1條之1，判決如
主文。
本案經檢察官柯博齡提起公訴，檢察官曾昭愷到庭執行職務。
中　　華　　民　　國　　110 　年　　4 　　月　　15　　日
                  刑事第四庭    審判長法  官　郭玫利
                                      法  官　曾子珍
                                      法　官  陳金虎
以上正本證明與原本無異。
如不服本判決應於收受送達後20日內向本院提出上訴書狀，其未
敘述上訴理由者，並得於提起上訴後20日內向本院補提理由書（
均須按他造當事人之人數附繕本）「切勿逕送上級法院」。
　　　　　                            書記官　蘇文儀
中　　華　　民　　國　　110 　年　　4 　　月　　15　　日
附錄本案論罪科刑法條全文：
中華民國刑法第280條：
對於直系血親尊親屬，犯第277條或第278條之罪者，加重其刑至
二分之一。

中華民國刑法第277條：
傷害人之身體或健康者，處5年以下有期徒刑、拘役或50萬元以
下罰金。
犯前項之罪，因而致人於死者，處無期徒刑或7年以上有期徒刑
；致重傷者，處3年以上10年以下有期徒刑。